# 融资租赁的账务处理

提问人：sky5511fly 时间：2011-01-05 22:00:11
企业与 2010 年 6 月与某融资租赁公司签订融资租赁合同，将自有的机器设备（原值 1 亿，净值 6000 万）以 5000 万价格出售给租赁公司并回租，期限 48 个月（约等于设备剩余使用年限），月租息率为转让总价款(租赁本金） 5000 万的千分之4.8%，按月支付等额本息（简化为每月支付本金 100 万，利息 20 万），租期结束后以名义货价 50 万由企业购回。同时约定支付服务费 200 万，企业需缴纳保证金 1000 万，租赁公司对 1000 万的保证金按月支付利息，月利率千分之1.25. 请教以上的账务处理。。。

回答人：chenyiwei
对于售后回租构成融资租赁的业务，实务中有两大类处理方法：一类是《讲解 2008 》中的做法，先把资产的原账面价值转入清理，出售并收到款项也通过清理科目核算，然后重新确认融资租赁资产。另一类是更体现售后回租构成融资租赁这一交易的经济实质的处理方法，即认为固定资产在这一交易中仅是融资的抵押物，因此不作涉及固定资产清理的帐务处理（相应也不会用到“递延收益”科目），在帐面上只体现出融入资金、还本付息、支付手续费、确认利息费用等事项。这两类处理方法在实务中都有不少公司使用，应该说都是可接受的处理方式。我个人比较偏向于第二种。
在你说的交易中，实际上就是以固定资产为抵押借款 5000 万元，期限为 48 个月，月息千分之4.8： 借：银行存款，贷：长期应付款5000 万元 支付手续费：借：长期应付款，贷：银行存款 200 万元。 该笔借款的偿还方式为：按合同约定按月还本付息，同时在结束时额外支付 50 万元。借款本金为 5000 － 200 ＝ 4800 万元。根据未来现金流量，使用IRR()等函数测算内含利率，并根据该内含利率采用实际利率法按期确认实际利息费用即可。相关的帐务处理在金融工具准则的讲解中都有提到。

回答人：chenyiwei
回复 9 楼 sky5511fly 的帖子手续费作为取得以摊余成本进行后续计量的金融负债的直接交易成本，应当计入该以摊余成本进行后续计量的负债的帐面价值中，相应调整实际利率，在租赁期内逐期摊入利息费用。

回答人：chenyiwei
回复 11 楼 sky5511fly 的帖子租赁期开始日贷记长期应付款的金额为本金减去在租赁期开始时已经支付的服务费用。不包含将在租赁期内实际对外支付的票面利息。

回答人：chenyiwei
回复 13 楼 sky5511fly 的帖子可以这样理解。

回答人：chenyiwei
回复 15 楼 sky5511fly 的帖子请查阅金融工具准则规定的实际利率法定义。取得借款时支付的手续费应当冲减负债的初始确认金额，并在计算实际利率时予以考虑，分期转入各期的利息费用中。

回答人：chenyiwei
回复 18 楼 nhkb 的帖子转入固定资产原值较好。

提问人：笑面人生 时间：2011-06-19 15:23:39
请教版主，融资租赁合同原规定的承租方担保余值全部变更为应付租金，承租方支付全部应付租金后，出租方将租赁物所有权无偿转让给承租方；变更日出租方的出租方确认的长期应收款余额为：76,701,850.00元，递延收益余额为6,389,350.00元，出租方计算租赁收益的租赁年利率为5.76%；变更日，承租方未调整前的长期应付款余额77,916,710.12元,未确认融资费用余额10,066,982.88元，请问承租方因此次融资租赁合同条款变更，应如何进行账务调整？

回答人：chenyiwei
回复 笑面人生 的帖子
因为所提供的信息比较少，难以具体分析。但是，对于承租人而言，担保余值和到期时的留购价款都属于最低租赁付款额的组成部分，主要是考虑该条款对长期应付款的影响。应按照修改后的条款重新计算长期应付款总额及其现值（账面价值，包括了将未确认融资费用从长期应付款原值中扣减的因素），该调整后长期应付款账面价值与调整前原账面价值之间的差额计入当期损益处理。

回答人：chenyiwei
回复 zico9999 的帖子
这应当和对方单位的性质没有关系吧。

提问人：枫林大道 时间：2014-11-25 18:24:55
陈版，您这个答案是依据准则么，但我看准则没有这个规定，能告诉我出处么。

回答人：chenyiwei
1 、由于只是租金支付条件和期后所有权转移条款的变化，该租赁资产本身为承租人产生未来经济利益流入的能力未发生变化，所以应当保持固定资产原值和累计折旧不变。 2 、根据《企业会计准则第 22 号——金融工具确认和计量》第二十七条规定：“企业对现存金融负债全部或部分的合同条款作出实质性修改的，应当终止确认现存金融负债或其一部分，同时将修改条款后的金融负债确认为一项新金融负债”；第二十八条规定：“金融负债全部或部分终止确认的，企业应当将终止确认部分的账面价值与支付的对价（包括转出的非现金资产或承担的新金融负债）之间的差额，计入当期损益。”因此，由负债条款的实质性改变导致长期应付款账面价值的变动应当计入损益。

提问人：枫林大道 时间：2014-11-25 19:18:28
陈版，我把递延收益还原后的原值是不是应该是融资租赁入账的固定资产原值，而不是当时清理的固定资产原值，折旧年限是按早的入账的时间继续计提

回答人：chenyiwei
递延收益还原后的效果应当是与假设没有发生售后回租的情况下，该固定资产持续正常使用的会计处理效果是完全一致的。

提问人：枫林大道 时间：2014-12-05 11:37:30
陈版，还原后应该是还原为当时的净值，我还用把当时转清理的固定资产累计折旧还原么

回答人：chenyiwei
要，应该是把原值和累计折旧分别还原为按照售后回租交易前的原值和累计折旧为基础持续计算的金额。

提问人：枫林大道 时间：2014-12-05 16:02:43
当时租入时计入融资租赁资产的印花税、手续费怎么处理

回答人：chenyiwei
这些内容本来就不应计入资产价值，应该在租赁期间内按实际利率法摊销计入利息支出。如果余额不大的，建议一次转入损益处理。

提问人：aharzcw 时间：2016-09-08 21:57:36
陈老师，请问下我转帖的案例，其葵姬处理是您说的第一类，还是第二类还是都不是？我没有看明白， 20×5年 12 月 1 日，甲公司与乙公司签订了一份租赁合同，向乙公司租入塑钢机一台。合同主要条款如下： 1 ．租赁标的物：塑钢机。 2 ．起租日：20×6年 1 月 1日。 3 ．租赁期：20×6年 1 月 1 日—20×8年 12 月 31 日，共 36 个月。 4 ．租金支付：自20×6年 1 月 1 日，每隔 6 个月于月末支付租金150000 元。 5 ．该机器的保险、维护等费用均由甲公司负担，估计每年约 1000 元。 6 ．该机器在20×5年 12 月 1 日的公允价值为700000 元。 7 ．租赁合同规定的利率为 7 ％（ 6 个月利率）（乙公司租赁内含利率未知）。 8 ．甲公司发生租赁初始直接费用在租赁谈判和签订租赁合同过程中发生可归属于租赁项目的手续费、差旅费 1000 元。 9 ．该机器的估计使用年限为 8 年，已使用 3 年，期满无残值。承租人采用年限平均法计提折旧。 10 ．租赁期届满时，甲公司享有优惠购买该机器的选择权，购买价为 100 元，估计该日租赁资产的公允价值为 80000 元。 20×6年 1 月 1 日 借：长期应收款——应收融资租赁款 910100 贷：银行存款10000 融资租赁固定资产 700000 未实现融资收益
200100 借：未实现融资收益 10000 贷：长期应收款——应收融资租赁款 10000
20×6年 6 月 30 日收到第一期租金时 借：银行存款 150000 贷：长期应收款——应收融资租赁款 150000 借：未实现融资收益 51404 贷：租赁收入
51404 20×6年 12 月 31 日收到第二期租金 借：银行存款 150000 贷：长期
应收款——应收融资租赁款 150000 借：未实现融资收益 44265.65 贷：租赁收
入 44265.65 20×7年 6 月 30 日收到第三期租金 借：银行存款
150000 贷：长期应收款——应收融资租赁款 150000 借：未实现融资收益
36610.48 贷：租赁收入 36610.48 20×7年 12 月 31 日收到第四期租金 借：银行存款150000 贷：长期应收款——应收融资租赁款 150000 借：未实现融资收益
28401.08 贷：租赁收入 28401.08 20×8年 6 月 30 日收到第
五期租金 借：银行存款 150000 贷：长期应收款——应收融资租赁款
150000 借：未实现融资收益 19597.32 贷：租赁收入
19597.32 20×8年 12 月 31 日收到第六期租金 借：银行存款 150000 贷：长期应收款——应收融资租赁款 150000 借：未实现融资收益 9821.47 贷：租赁收入
9821.47

回答人：chenyiwei
你这里贴的案例是出租人的会计处理，我前面讨论的第一类、第二类会计处理是针对资产出售方（兼承租人）的角度而言的，所以不具有可比性。

提问人：aharzcw 时间：2016-09-12 10:31:44
陈老师，融资租赁我不是很清楚，请问出租人案例其会计处理是否正确，为什么没有提税？望您指点！

回答人：chenyiwei
你所引用的应当是讲解中的举例吧（《讲解 2010 》中的“例题22-7”及后续）？只要合理编制实际利率摊销表，应可以保证会计处理正确。没有考虑税务处理是书中的简化处理，而且当时（ 2010 ）还没有进行“营改增”。

提问人：呼叫帮助 时间：2016-09-13 14:06:45
老师对于出租人，如果出租方约定收取承租方服务费 200 万，但服务费合同是与融资租赁合同分开签署的，请问收取的 200 万元是否作为利息收入的一部分，根据未来现金流量，使用IRR()等函数测算内含利率，并根据该内含利率采用实际利率法按期确认实际利息费用？

回答人：chenyiwei
如果服务费与租赁是一揽子合同，一并谈判确定的，并且也没有实际提供公允价值为 200 万元的与租赁无关的单独服务，则可以认可作为利息的一部分予以递延，到后续租赁期间确认利息收入。

提问人：呼叫帮助 时间：2016-09-14 09:51:43
服务费与租赁是一揽子合同，一并谈判确定的，但是实际操作中也提供与租赁相关的少量的单独服务，则是否可以认可作为利息的一部分予以递延，到后续租赁期间确认利息收入？

回答人：chenyiwei
我们一般会建议递延，但客户往往会找出各种理由，这时就要与客户充分沟通了，尽可能说服他们接受我们的观点，或者共同商讨出一个均可接受的比例（如2:8或1:9）对该服务费进行分割，部分递延。

提问人：呼叫帮助 时间：2016-09-15 19:43:26
老师对于出租人，如果出租方约定收取承租方服务费 200 万，收取的 200 万元企业同意作为利息收入的一部分，出租方是否应当将借款本金数扣减向承租方约定收取承租方服务费 200 万作为实际借款本金？然后根据未来现金流量，使用IRR()等函数测算内含利率，并根据该内含利率采用实际利率法按期确认实际利息费用时？

回答人：chenyiwei
是。

提问人：我爱新视野 时间：2016-09-16 15:17:49
陈老师，营改增之前，融资租赁利息是17%，咨询顾问费是5%，二者的税率不同，企业也是按二个税率分别申报交税，现在若将咨询顾问费 200 万元统一按融资租赁利息收入确认，则咨询顾问费 200 万元是否也按17%申报缴纳？

回答人：chenyiwei
税法和会计是两个独立体系，税务处理仍遵循税法规定，即按照税法的规定认定其收入类型和适用税率。

提问人：我爱新视野 时间：2016-09-17 10:41:19
转帖， 陈老师，您好。现在有个问题向您请教，融资租赁中，租赁期为五年，出租人收到承租人支付的手续费 1000 万元，那么承租人将该费用按照实际利率进行摊销，那么出租人是否应该按照实际利率进行摊销还是可以一次性计入收入。 您的回帖： 在同一项租赁交易中，出租人应采用与承租人相对应的方式进行会计处理。既然承租人是将该手续费予以递延，在租赁期内按实际利率法摊销，确认为各期利息支出，那么对应地，出租人也应将所收到的手续费予以递延，按实际利率法确认为各期利息收入。 但是有楼友提到服务费与租赁是一揽子合同，一并谈判确定的，但是实际操作中也提供与租赁相关的少量的单独服务，则是否可以认可作为利息的一部分予以递延，到后续租赁期间确认利息收入？ 您的点评 我们一般会建议递延，但客户往往会找出各种理由，这时就要与客户充分沟通了，尽可能说服他们接受我们的观点，或者共同商讨出一个均可接受的比例（如2:8或1:9）对该服务费进行分割，部分递延。 请问手续费与咨询费有什么区别吗？我理解业务实质实际上都是一样，应当全部进入利息收入核算，不知理解是否准确？

回答人：chenyiwei
咨询费是指独立于租赁业务，与租赁业务无直接关联的单独服务的收入；手续费就必然是与租赁业务相关的，所以手续费只能递延，咨询费应区分其业务实质，对实质上属于预收利息的部分予以递延。

提问人：linliangdian 时间：2016-09-17 13:00:55
陈版，对于服务费和租赁的业务关系中，如果服务费的收取方与提供融资租赁的出租方并非同一单位的话，这个服务费是否也应该认为属于与租赁业务相关，进行递延处理？
比如案例：A公司向B公司采购设备一批，但是资金不够，在B公司的介绍和帮助下，A公司与C公司签署融资租赁的业务协议，由C向B采购后，再融资租赁给A使用。即在该业务中，A向B（实际设备销售方和服务费收取方）支付服务费 100 万，A向C支付融资租赁费用，C向B支付采购货款。那A向B支付的服务费是否应该递延还是可以一次性费用化处理？
谢谢！

回答人：chenyiwei
这种情况不排除应将服务费计入固定资产采购成本处理。但要注意：在售后回租构成的融资租赁交易中，此类手续费是没有计入资产成本的选项的。

提问人：我爱新视野 时间：2016-09-18 09:19:02
对于售后回租构成融资租赁的业务，实务中有两大类处理方法：一类是《讲解 2008 》中的做法，先把资产的原账面价值转入清理，出售并收到款项也通过清理科目核算，然后重新确认融资租赁资产。另一类是更体现售后回租构成融资租赁这一交易的经济实质的处理方法，即认为固定资产在这一交易中仅是融资的抵押物，因此不作涉及固定资产清理的帐务处理（相应也不会用到“递延收益”科目），在帐面上只体现出融入资金、还本付息、支付手续费、确认利息费用等事项。这两类处理方法在实务中都有不少公司使用，应该说都是可接受的处理方式。 对于融资租赁按讲解是《讲解 2008 》中的做法，我理解应当没有问题，若按第二种处理，准则和讲解均没有提到，这样处理是否妥当？如果有人提出没有按规定处理不合适，我们又如何回复他们的理解或观点？

回答人：chenyiwei
可以按照我说的思路回复。该做法已经在证监会、财政部等多个官方场合获得认可。

提问人：我爱新视野 时间：2016-09-19 12:00:06
陈老师您就是行业的标杆啊！ 陈老师这二种不同的会计处理，对报表产生的影响主要体现在哪里？

回答人：chenyiwei
差异主要是资产负债表左右两边的固定资产、递延收益项目同增同减。另外这两种方法的复杂程度差异较大。

提问人：我爱新视野 时间：2016-09-20 13:16:19
老师，本公司是开展售后回租融资租赁业务，本年度实际对外放款 6 亿元，我公司对贷款本金 6 亿元按金融行业的五级贷款规定的标准提取贷款本金的呆坏账准备金，请问按这个标准计提是否合适？

回答人：chenyiwei
对风险管理尚不健全的公司而言，可能暂时只有用这种方法，但今后应向其他更完备的坏帐损失测算模型过渡。（参考商业银行）